臺灣彰化地方法院刑事判決　　　　　　　94年度訴字第1481號
公　訴　人　臺灣彰化地方法院檢察署檢察官
被　　　告　乙○○
選任辯護人　張崇哲律師
　　　　　　江慧鈴律師
　　　　　　林志銘律師
上列被告因常業重利案件，經檢察官聲請簡易判決處刑（94年度
偵字第3408號、第3284號、第4283號、第4284號、第4285號），
本院彰化簡易庭認不宜逕以簡易判決處刑（94年度彰簡字第636
號），移由本院改依通常程序審理，並經本院合議庭裁定由受命
法官獨任進行簡式審判程序，茲判決如下：
    主  文
乙○○以乘他人急迫貸以金錢，而取得與原本顯不相當之重利為
常業，處有期徒刑陸月，如易科罰金，以佰元折算壹日。扣案
之汽機車過戶登記書貳張、汽機車買賣合約書貳張、汽車借出使
用保管切結書貳張、典當借據收據貳張、動產抵押契約書貳張、
動產擔保交易動產抵押設定書貳張、支票借款書貳張、夾報廣告
單壹張、廣告名片壹拾張、汽車借款廣告壹拾張，均沒收。
    事  實
一、乙○○係設於彰化縣溪湖鎮○○路○ 段8 號「永大當鋪」之
    實際負責人，竟基於重利之常業犯意，自民國92年1 月初某
    日起至94年1 月某日止，以夾報方式刊登借錢廣告，供急迫
    、輕率或無經驗之人以支付顯不相當利息之方式借款，其利
    息計算方式為每借款新臺幣（下同）100,000 元，每月利息
    9,000 元或12,000元；或借款250,000 元，每月利息25,000
    元；或借款300,000 元，每月利息29,500元；或借款70,000
    元，每10日為1 期，每期利息2,800 元，且於借款時，將借
    款本金預先扣除第1 期利息後，並由借款人提供汽車行車執
    照及簽發本票資為擔保，乙○○因此取得與原本顯不相當之
    重利。嗣有急缺金錢使用之甲○○適見借款廣告後，於92
    年3 月初某日，依廣告刊載之電話向乙○○借款，並相約在
    前揭「永大當鋪」處，由乙○○貸予甲○○100,000 元（先
    扣除第1 期利息12,000元），每月利息12,000元，除收取福
    盛企業社即甲○○所有車牌號碼Y5—2710號廂型車之行車執
    照外，另由甲○○簽發汽車過戶書、汽車買賣合約書、汽車
    出借使用保管切結書、典當收據、面額100,000 元之本票作
    為債權擔保；戊○○於92年4 月24日至前揭「永大當鋪」
    處向乙○○借款250,000 元（先扣除第1 期利息25,000元）
    每月利息為25,000元，復向林茂松共計借款500,000 元，每
    月利息為50,000元，另提供戊○○之母黃林絹所有車牌號碼
    8V —5297 號自用小客車設定動產抵押予乙○○，並由戊○○分別簽發面額250, 000元、200,000 元之本票各1 紙作為
    債權擔保；丁○○適見借款廣告後，於93年3 月初某日，
    依廣告刊載之電話向乙○○借款，並相約在前揭「永大當鋪
    」處，由乙○○貸予丁○○100,000 元（先扣除第1 期利息
    9, 000元），每月利息9,000 元，另提供丁○○所有車牌號
    碼J2—2080號自用小客車設定動產抵押，並由丁○○簽發面
    額100,000 元之本票作為債權擔保；丙○○適見借款廣告
    後，於93年6 月13日、93年8 月間某日，依廣告刊載之電話
    向乙○○各借款70,000元，並在前揭「永大當鋪」處，由乙○○貸予丙○○70,000元各1 次（共計140,000 元），每10
    日為1 期，每期利息2,800 元，除收取彰宥金屬有限公司（
    下稱彰宥公司）所有車牌號碼5G—589 號自用小貨車之行車
    執照外，另將彰宥公司所有前揭自用小貨車設定動產抵押，
    並由丙○○簽發面額70,000元之本票作為債權擔保；吳佳
    瑩適見借款廣告後，於93年12月底至94年1 月初之間之某日
    ，依廣告刊載之電話向乙○○借款，並在前揭「永大當鋪」
    處，由乙○○貸予吳佳瑩300,000 元（先扣除第1 期利息29
    ,500 元）， 每月利息29,500元，除收取吳佳瑩所有車牌號
    碼7H—8186號自用小客車之行車執照外，另由吳佳瑩簽發汽
    車過戶書、汽車買賣合約書、面額300,000 元之本票作為債
    權擔保。乙○○即以上開經營貸放之利得，充為生活之資，
    並以之為常業。嗣為警於94年4 月18日，持本院核發之搜索
    票，至上址「永大當鋪」搜索時查獲，並扣得其所有供經營
    前開貸放所用之汽機車過戶登記書、汽機車買賣合約書、汽
    車借出使用保管切結書、典當借據收據、動產抵押契約書、
    動產擔保交易動產抵押設定書及支票借款書各2 張、夾報廣
    告單1 張、廣告名片10張、汽車借款廣告10張。
二、案經彰化縣警察局、彰化縣警察局鹿港分局分別報告臺灣彰
    化地方法院檢察署檢察官偵查起訴。
    理  由
一、本案被告乙○○所犯係死刑、無期徒刑、最輕本刑為3 年以
    上有期徒刑以外之罪，其於準備程序就前揭被訴事實為有罪
    之陳述，經受命法官告知簡式審判程序之旨，並聽取被告、
    選任辯護人與公訴人之意見後，本院認無不得或不宜改依簡
    式審判程序進行之處，爰依刑事訴訟法第273 條之1 第1 項
    、第284 條之1 ，裁定本件由受命法官獨任進行簡式審判程
    序，合先敘明。
二、上揭事實，業據被告於本院審理時（參見本院94年9 月15日
    審判筆錄）坦承不諱，核與證人即被害人甲○○、丙○○於
    警詢及偵訊之證述；被害人戊○○、丁○○、吳佳瑩分別於
    警詢中陳述之情節大致相符，並有扣案物品照片12張、永大
    當鋪工作記要及公文處理情形影本、彰化縣政府當鋪業許可
    證及營利事業登記證影本、彰化縣政府94年5 月26日府授警
    刑字第0940092187號函檢附之永大當鋪歷任負責人資料各1
    紙（參見臺灣彰化地方法院檢察署94年度偵字第3284號偵查
    卷宗第14頁至第20頁、第44頁、第45頁）、車輛車籍作業系
    統查詢認可資料4 紙（參見臺灣彰化地方法院檢察署94年度
    偵字第3408號偵查卷宗第17頁、94年度偵字第4283號偵查卷
    宗第40頁、94年度偵字第4284號偵查卷宗第38頁、94年度偵
    字第4285號偵查卷宗第37頁）附卷可稽，及扣案之汽機車過
    戶登記書、汽機車買賣合約書、汽車借出使用保管切結書、
    典當借據收據、動產抵押契約書、動產擔保交易動產抵押設
    定書及支票借款書各2 張、夾報廣告單1 張、廣告名片10張
    、汽車借款廣告10張等物可資佐憑，足徵被告上開自白，確
    與事實相符。從而，本案事證明確，被告前揭犯行，堪予認
    定。
三、按刑法上所謂常業犯，指反覆以同種類行為為目的之社會活
    動之職業性犯罪而言，至於犯罪所得之多寡，是否恃此犯罪
    為唯一之謀生職業，則非所問，縱令兼有其他職業，仍無礙
    於該常業犯罪之成立（最高法院85年臺上字第510 號判例要
    旨參照）。經查，被告係以夾報方式刊登借錢廣告，並扣得
    多名借款人之證件及簽立之本票、支票，可知經營貸放頗具
    規模，並有反覆實施之情狀，因所收取之利息分別高達年息
    108%、118%、120%、144%，且於本院審理中自承經營收取利
    息賺錢維生等語，揆諸前揭判例意旨，被告係以收取高額利
    息營生，有以之為常業之情狀至明。核被告所為，係犯刑法
    第345 條之常業重利罪。爰審酌被告前無任何犯罪紀錄，素
    行良好，有臺灣彰化地方法院檢察署刑案資料查註紀錄表、
    臺灣高等法院被告全國前案紀錄表可按，其正值壯年，竟不
    循正途得利，反利用他人急迫之際而牟取厚利，貸放重利之
    對象甚多，營業時間長達2 年，已獲取之鉅額厚利，且收取
    之重利達年息108%、118%、120%、144%嚴重破壞社會金融秩
    序，原應從重量刑，惟審酌被告犯後坦認犯行，態度良好，
    頗具悔意，且與被害人達成和解等一切情狀，量處如主文所
    示之刑，並諭知易科罰金之折算標準，以資懲儆。
四、至扣案之汽機車過戶登記書、汽機車買賣合約書、汽車借出
    使用保管切結書、典當借據收據、動產抵押契約書、動產擔
    保交易動產抵押設定書及支票借款書各2 張、夾報廣告單1
    張、廣告名片10張、汽車借款廣告10張，均係被告所有供本
    件犯行所用之物，此經被告於本院審理中陳明在卷，爰依刑
    法第38條第1 項第2 款之規定，併予宣告沒收，附此敘明。
據上論斷，應依刑事訴訟法第452 條、第273 條之1 第1 項、第
299 條第1 項前段，刑法第345 條、第41條第1 項前段，第38條
第1 項第2 款，罰金罰鍰提高標準條例第1 條前段、第2 條，判
決如主文。
本案經檢察官何蕙君到庭執行職務
中　　華　　民　　國　　94　　年　　9 　　月　　22　　日
                  刑事第一庭    法  官  唐中興
以上正本證明與原本無異。
如不服本判決，應於判決送達後10日內向本院提出上訴狀，上訴
於臺灣高等法院臺中分院（須附繕本）。
中　　華　　民　　國　　94　　年　　9 　　月　　22　　日
                                書記官  施惠卿
附錄本案論罪科刑法條全文
中華民國刑法第344條
乘他人急迫、輕率或無經驗貸以金錢或其他物品，而取得與原本
顯不相當之重利者，處1 年以下有期徒刑、拘役或科或併科1,00
0 元以下罰金。
中華民國刑法第345條
以犯前條之罪為常業者，處5 年以下有期徒刑，得併科3,000 元
以下罰金。
